臺北高等行政法院判決
　　　　　　　　　　　　　　　　　　93年度訴字第02741號
　　　　　　　　　　　　　　　.
原　　　告　甲○○
訴訟代理人　吳中仁律師
被　　　告　經濟部智慧財產局
代　表　人　蔡練生（局長）
訴訟代理人　丙○○
參　加　人　基安工業股份有限公司
代　表　人　乙○○
上列當事人間因新型專利異議事件，原告不服經濟部中華民國93
年7月8日經訴字第09306221810號訴願決定，提起行政訴訟，本
院判決如下：
　　主  文
原告之訴駁回。
訴訟費用由原告負擔。
　　事  實
一、事實概要：參加人於民國（下同）89年11月29日以「精密陶
    瓷控制閥改良結構」向被告申請新型專利，經被告編為第
    00000000號審查，准予專利。公告期間，原告以其違反核准
    審定時專利法第97條、第98條第1項第1款及第2項規定，不
    符新型專利要件，對之提起異議。案經被告審查，於93年2
    月20日以（93）智專3（3）05052字第09320160980號專利異
    議審定書為「異議不成立」之處分。原告不服，提起訴願，
    遭決定駁回，遂提起行政訴訟。本院因認本件撤銷訴訟之結
    果，參加人之權利或法律上利益將受損害，爰依職權裁定命
    獨立參加被告之訴訟。
二、兩造聲明：
    (一)原告聲明：
      1.訴願決定及原處分均撤銷。
      2.訴訟費用由被告負擔。
    (二)被告聲明：
      如主文所示。
三、兩造之爭點：
    系爭案是否違反核准審定時專利法第第98條第1項第1款及第
    2項新穎性、進步性之規定，不符新型專利之要件？
　　(一)原告主張：
      1.請將原處分卷所附美商SOL公司公開之型錄正本，就其
        中第15頁所載「立體分解圖」、「組合透視圖」，與本
        件系爭專利申請範圍，送請財團法人工業技術研究院（
        設竹東鎮○○路○段195號）或中國機械工程學會（設台
        北市○○路○段60號4樓）鑑定兩者結構設計特徵是否實
        質相同。
      2.待證事由
        (1)本件由美商SOL公司所公開之型錄正本（該正本已於
          異議案時呈附），其中第15頁左下方可看出係為控制
          閥之「立體分解圖」，右下方則係該控制閥之「組合
          透視圖」，該控制閥之「立體分解圖」由上而下分別
          是中空殼體、旋控件、中心軸桿、控水構件、分水座
          、止水墊圈、底座、止水墊圈；反觀系爭案亦同具有
          中空殼體 (30)、旋控件 (60)、中心軸桿 (63)、控
          水塊 (50)、分水座(40)、止水墊圈 (36)、底座(31)
          、止水墊圈 (37)等，由此可見，兩者間之構件特徵
          完全相同。
        (2)又系爭案專利範圍第四項所描述：分水座 (40)與底
          座 (31)係可於適當位置對應形成若干可相互嵌卡配
          合之凹槽 (73)及凸塊 (71)云云，反觀引證一其分水
          座之外周適當處亦設有凹槽，底座適當處亦設有凸塊
          ，足見兩者間之結構完全相同。
        (3)系爭案專利範圍第5項中描述：控水塊 (50)與旋控件
          (60)係可適當位置對應形成若干可相互嵌卡配合之凹
          槽 (73)及凸塊 (71)云云，反觀引證1其控水塊與旋
          控件適當位置亦對應形成有若干相互嵌卡配合之凹槽
          及凸塊，搭配SOL公司型錄內頁第15頁左下方之「立
          體分解圖」可見，兩者間之結構亦完全相同。
        (4)系爭案專利範圍第5項中所描述：旋控件 (60)之底盤
          部一側亦可形成一檔凸，以使殼體內部對應該檔凸於
          預設位置形成適當之限位塊云云，反觀引證1其旋控
          件之底盤部一側邊亦設有一檔凸，與殼體內部對應位
          置形成適當之限位塊，此從SOL公司型錄內頁第15頁
          左下方之「立體分解圖」可看出，兩者間之結構亦完
          全相同。
        (5)足見，引證1型錄正本，非僅有外觀圖示而已，其具
          有關連性，亦非無證據力，系爭專利案確已違反審定
          時專利法第98條第1項第1款及第2項規定，不具新穎
          性及進步性，難謂符合准予專利之要件，原處分及訴
          願決定不查竟以該型錄正本所揭示者僅外觀圖示無法
          確實比較兩者結構特徵為由，遞予駁回，未免速斷，
          狀祈鈞院鑒核詳查，判決如訴之聲明所載，以昭折服
          。
　　(二)被告主張：
      1.起訴理由聲請將引證1（即美商SOL產品型錄）送請鑑定
        一事，顯有不當。蓋引證1為產品型錄，並無具體之結
        構圖，無從與系爭案構造做比較。原告乃熟悉本項技術
        之從業者，如質疑系爭案不具專利性，應提出系爭案之
        樣品及引證1之樣品，二者拆解比較，即可明顯得知二
        者是否相同。
      2.起訴理由復稱系爭案申請專利範圍第4、5項之分水座40
        之凹槽72與底座31之凸塊70，和引證1分水座外周緣凹
        槽及底座凸塊相同；系爭案控水塊50之凹槽73與旋控件
        60凸塊71，和引證1控水塊及旋控件嵌卡配合之凹槽及
        凸塊相同；系爭案旋控件60之擋凸64亦與引證1相同云
        云；查系爭案特徵在於申請專利範圍第1項所載具有第1
        、2穿水槽之控水塊50，以及冷、熱水入口及出水口之
        底座31，原告僅就申請專利範圍附屬項第4、5項即認系
        爭案與引證1相同，顯係主觀臆斷；再者，引證1單純之
        元件外觀組合圖，無法確實地與系爭案做比較，如系爭
        案控水塊之穿水槽構造等，故引證1無法證明系爭案不
        具新穎性及不具進步性。
      3.綜上所述，被告原處分並無違法，敬請駁回原告之訴。
    (三)參加人經受合法通知未曾到場，亦未提出書狀作何陳述。
　　理  由
一、按「稱新型者，謂對物品之形狀、構造或裝置之創作或改良
    」為系爭案核准審定時專利法第97條所規定，又新型「申請
    前已見於刊物或已公開使用者」、「係運用申請前既有之技
    術或知識，而為熟習該項技術者所能輕易完成且未能增進功
    效時」依據同法第98條第1項第1款及第2項規定，不得依法
    申請取得新型專利。而對於公告中之新型，任何人認有違反
    前揭專利法第97條至第99條規定者，依法得自公告之日起3
    個月內，備具異議書，附具證明文件，向專利專責機關提起
    異議。從而，系爭案有無違反專利法情事而應不予專利，依
    法應由異議人附具證據證明之，倘其證據不足以證明系爭案
    有違專利法之規定，自應為異議不成立之處分。
二、本件系爭第00000000號「精密陶瓷控制閥改良結構」新型專
    利案，其係由一中空殼體底部組設一底座，其中，該中空殼
    體頂端具一敞開之頸軸管，而底座開設有一出水口及冷、熱
    水入口且其頂、底面皆套組有止水墊圈；殼體內部則組設有
    一控水構件以控制冷、熱水之啟閉及流量，其特徵在於：該
    控水構件中主要係藉由一可旋轉作動且其底面預設位置具有
    一第一穿水槽、一第二穿水槽之控水塊，以控制該底座冷、
    熱水入口與出水口間之啟閉及連通狀態，進而達到穩定調整
    水溫之實用效益者。原告所舉異議引證1為「AMERICAN
    FAUCET INC,by SOL」產品型錄（原告舉第15頁下方之「
    ON-OFFCARTRIDGE」產品為證），引證2為被告就第
    00000000P01號「冷熱水混合閥之平衡閥組裝結構改良」新
    型專利異議案（異議日期：88年11月4日），所為之89年8月
    11日（89）智專3（3）05054字第08989001367號專利異議審
    定書。案經被告審查，認引證1亦係用以控制冷熱水之供給
    ，惟其所揭示者僅為外觀圖示，無法與系爭案之結構特徵作
    確切比較；又引證2之異議審定書，該案異議證據為SOL公司
    產品型錄，原告舉引證2係為了證明引證1公開日早於系爭案
    ，惟其非屬公開刊物，故該型錄之公開日期難以認定；。是
    以，引證1及2無法證明系爭案有違首揭專利法之規定等理由
    ，乃為異議不成立之處分。原告不服，依序提起訴願及行政
    訴訟；兩造之主張各如事實欄所載，其爭點厥為系爭案是否
    違反核准審定時專利法第第98條第1項第1款及第2項新穎性
    、進步性之規定，不符新型專利之要件？
三、經查，引證1型錄並無日期之揭示，而觀諸引證2被告89年8
    月11日（89）智專3（3）05054字第08989001367號專利異議
    審定書所引據之異議附件4（即該案引證3），與本案引證1
    相同，為同一本SOL公司產品型錄，業據被告以93年6月1日
    （93）智專3（3）05052字第0932051029 0號函敘明，故可
    認引證1於前開異議案88年11月4日提出時已有公開之事實，
    早於系爭案89年11月29日申請日，是以，被告認由引證2難
    以認定引證1型錄之公開日期，此部分見解固非可採；然查
    ，原告舉引證1型錄第15頁下方之「ON-OFF CARTRIDGE」產
    品之立體分解圖及組合透視圖，實際上僅係該產品外觀及部
    分構件，且並無詳細之產品規格說明，尚無從得知其內部結
    構，以與系爭案作實質技術比對，難認具有證明力。原告起
    訴意旨雖稱：系爭案申請專利範圍第4、5項之分水座40之凹
    槽72（起訴書誤載為73）與底座31之凸塊70（起訴書誤載為
    71），和引證1分水座外周緣凹槽及底座凸塊相同，系爭案
    控水塊50之凹槽73與旋控件60凸塊71，和引證1控水塊及旋
    控件嵌卡配合之凹槽及凸塊相同，系爭案旋控件60之擋凸64
    亦與引證1相同云云；惟查，姑不論引證1各元件之名稱乃原
    告所自行創設，其是否與原告所稱系爭案相對應之元件完全
    相同，已值商榷，且查，系爭案特徵在於申請專利範圍第1
    項所載具有第1、2穿水槽之控水塊50，以及冷、熱水入口及
    出水口之底座31，原告僅就申請專利範圍附屬項第4、5項即
    認系爭案與引證1相同，顯係主觀臆斷；是引證1尚無法證明
    系爭案不具新穎性及不具進步性。又引證1為產品型錄，並
    無具體之結構圖，無從與系爭案構造做比較，已如前述，是
    原告聲請將引證1及系爭專利送請財團法人工業技術研究院
    或中國機械工程學會鑑定兩者結構設計特徵是否實質相同，
    核無意義，且無必要，附此敘明。
四、綜上所述，引證案尚無法證明系爭案不具新穎性及不具進步
    性，原告所訴，核不足採。從而，被告以系爭案並未違反核
    准審定時專利法第98條第1項第1款及第2項之規定，而為「
    異議不成立」之處分，洵無違誤，訴願決定予以維持，亦無
    不合。原告仍執前詞，訴請撤銷，為無理由，應予駁回。
據上論結，本件原告之訴為無理由，依行政訴訟法第98條第3項
前段，判決如主文。
中　　華　　民　　國　　94　　年　 　9　　月　 14  　 日
                    第四庭審判長法　官  徐  瑞  晃
           　　　  　　　　　　 法　官  蕭  惠  芳
           　　　　  　　　　　 法　官  李  得  灶
上為正本係照原本作成。
如不服本判決，應於送達後20日內向本院提出上訴狀並表明上訴
理由，如於本判決宣示後送達前提起上訴者，應於判決送達後20
日內補提上訴理由書（須按他造人數附繕本）。
中　　華　　民　　國　　94　　年　 　9　　月　 22  　 日
            　　　　  　　　　　書記官  陳  清  容
